臺灣臺北地方法院刑事裁定　　　　　　　 92年度自字第381號
自　訴　人　甲○○
被　　　告　乙○○
上列被告因誣告案件，經自訴人提起自訴，本院裁定如下：
    主  文
自訴駁回。
    理  由
一、自訴意旨略以：（一）被告乙○○明知其妻何盛翎離家，係
    因被告提出離婚之要求而被趕出家門，自訴人並無和誘何盛
    翎脫離家庭之行為，竟意圖使自訴人受刑事處分，於民國91
    年2 月間，向桃園縣警察局桃園分局員警誣告自訴人妨害家
    庭，嗣經台灣桃園地方法院以91年度易字第2214號判決自訴
    人無罪，由台灣高等法院以92年度上易字第645 號駁回上訴
    確定；（二）且車號DP─7718號自小客車雖為被告所有，然
    該車向來由何盛翎所使用，自訴人並無侵占之行為，被告竟
    意圖使自訴人受刑事處分，於91年4 月間，向台灣桃園地方
    法院檢察署誣告自訴人侵占，此經台灣桃園地方法院檢察署
    檢察官以91年度偵字第14114 號不另為不起訴處分；（三）
    又自訴人所寄台北長安郵局存證信函第3964號之內容均屬事
    實，並無毀損被告之名譽，被告竟意圖使自訴人受刑事處分
    ，於91年10月間，向本院誣告自訴人誹謗，經本院以91年度
    自字第810 號判決自訴人無罪確定；足見被告確有虛構上開
    情節，顯有誣告之犯意。因認被告涉犯刑法第169 條第1 項
    之誣告罪嫌。
二、按法院或受命法官於自訴案件第一次審判期日前訊問及調查
    結果，如認為案件有刑事訴訟法第252 條至第254 條之情形
    者，得以裁定駁回其自訴，同法第326 條第3 項定有明文。
    次按誣告罪之構成要件，首須意圖他人受刑事或懲戒處分，
    次須向該管公務員誣告，稱誣告即虛構事實進而申告他人犯
    罪而言，所謂虛構事實，係指明知無此事實而故意捏造者而
    言，如若出於誤信、誤解、誤認或懷疑有此事實，或對於其
    事實張大其詞，或資為其訟爭上之攻擊或防禦方法，或其目
    的在求判明是非曲直者，固均不得謂屬於誣告，即其所申告
    之事實，並非完全出於憑空捏造或尚全然無因，只以所訴事
    實，不能積極證明為虛偽或因證據不充分，致被誣人不受追
    訴處罰者，仍不得謂成立誣告罪（最高法院83年台上字第19
    59號判決參照）。
三、本件自訴人認被告涉有刑法第169 條第1 項之誣告罪嫌，無
    非係以其前揭指訴，及台灣桃園地方法院91年度易字第2214
    號判決書、台灣高等法院92年度上易字第645 號判決書、台
    灣桃園地方法院檢察署91年度偵字第4650、14114 號起訴書
    、本院91年度自字第810 號判決書、何盛翎之父何星之記事
    本、何盛翎、自訴人之姐吳惠真、姐夫葉國明之聲明書、通
    聯紀錄各一份（均為影本）為論據。訊據被告堅決否認涉有
    何誣告犯行，辯稱：妨害家庭及侵占案件係其一併提出告訴
    ，而妨害家庭案件並經檢察官起訴，且自訴人確有發存證信
    函給立委及其兄等無關的第三者，說其誣陷他、騷擾他的家
    人等等，其沒有誣告自訴人等語。
四、經查：
（一）被告對自訴人提出妨害家庭之告訴，經台灣桃園地方法院
      以91年度易字第2214號判決自訴人無罪，由台灣高等法院
      以92年度上易字第645 號駁回上訴確定；對自訴人提出侵
      占告訴，經台灣桃園地方法院檢察署檢察官以91年度偵字
      第14114 號不另為不起訴處分；對自訴人提出誹謗之自訴
      ，經本院以91年度自字第810 號判決自訴人無罪確定之事
      實，固有前揭判決書、起訴書附卷可稽，並經本院調取上
      開卷宗核閱無訛。
（二）惟自訴人於90年3 月底，經由網際網路結識被告之妻何盛
      翎，其後即有見面、吃飯、唱歌之情形，且自91年2 月13
      日起至同年月24日止，何盛翎復前往自訴人位於桃園縣桃
      園市○○路54號之住處居住，兩人並同居一室之事實，為
      自訴人於前揭妨害家庭案件警詢及偵審時自承在卷（見91
      年度偵字第4650號卷第5 頁、第17頁、91年度易字第2214
      號卷第26頁）；而何盛翎與自訴人來往期間，與被告仍有
      婚姻關係，其於90年1 月29日離家後居住娘家，嗣於91年
      2 月18日起居住自訴人家中等情，亦據何盛翎於該案陳稱
      在卷；足徵自訴人與有配偶之何盛翎過從甚密，二人復同
      處一室，行為不無可議，被告因此推論何盛翎離家與自訴
      人有關，而對自訴人提出和誘罪之告訴，並非無由。雖何
      盛翎於該妨害家庭案件審理時陳稱：90年1 月29日係遭被
      告趕出家門始離家云云（見91年度易字第2214號卷第24頁
      ）；然其於該案警詢時陳稱：係與被告發生爭吵所以離家
      出走等語（見91年度偵字第4650號卷第9 頁背面），於該
      案偵查中則陳稱：係被告提出離婚要求始離家等語（見同
      上偵查卷第98頁背面），被告於該案亦陳稱：何盛翎係負
      氣離家等語（見同上偵查卷第7 頁背面），是應以何盛翎
      於警詢及偵查中表示係其自行離家，較為可採，其嗣於法
      院審理時陳稱係遭被告趕出家門云云，要屬迴護該案之被
      告即自訴人之詞，尚難採信。則何盛翎於自行離家後，嗣
      遭被告發
      謀和誘何盛翎，所述之事實並非全然出於虛構而係出於合
      理之懷疑，尚難認被告有何誣告之主觀犯意，縱嗣後自訴
      人因罪嫌不足經判決無罪確定，依前揭說明，亦難僅以自
      訴人獲無罪判決，遽認被告主觀上有誣告之犯意。
（三）而車號DP─7718號自小客車係被告所有，於何盛翎離家後
      仍由何盛翎使用等情，固據何盛翎於前揭侵占刑事案件陳
      明在卷；惟何盛翎嗣居住在自訴人家中，已如前述，於被
      告向何盛翎索討該自小客車鑰匙時，竟由自訴人以快遞送
      達被告岳父家中乙節，除據被告於前揭侵占案件陳明在卷
      ，復提出記載寄件人為自訴人、收件人為被告、品名為鑰
      匙（注音）之快遞單影本一紙為據（見同上偵查卷92頁）
      。被告因此推論其所有之上開自小客車實際上係由自訴人
      使用，而對自訴人提出侵占告訴，亦非無由，縱嗣後檢察
      官以不能證明自訴人有不法所有之意圖，而不另為不起訴
      處分，仍不得遽認被告涉犯誣告罪嫌。
（四）再自訴人寄送台北長安郵局存證信函第3964號予被告、何
      盛翎、被告之兄崔鼎元、立法委員龐建國、秦慧珠等人，
      其上內容為：「乙○○‧‧‧，旋將其（指何盛翎）趕出
      原居住所。‧‧‧，於2 月25日毆打何盛翎‧‧‧，打電
      話到我大姐（吳惠真）二姐夫（葉國明）公司給予騷擾‧
      ‧‧」之事實，業據自訴人自承在卷，並有該存證信函附
      於被告自訴自訴人誹謗案件卷宗（91年度自字第810 號卷
      ）可稽。又何盛翎係自行離家，非遭被告趕出家門，嗣後
      復與自訴人同住，已如前述；被告致電自訴人之姐吳惠真
      、姐夫葉國明請其等勸告自訴人不要繼續與何盛翎來往，
      亦屬常情；而何盛翎對被告告訴之傷害案件，嗣經台灣基
      隆地方法院檢察署檢察官以不能證明被告有傷害之犯行，
      而以91年度偵字第1765號為不起訴處分確定，此有該不起
      訴處分書附於91年度自字第810 號卷足憑。可見被告係因
      在主觀上認知自訴人寄送之存證信函內容不實，足以毀損
      其名譽，而懷疑自訴人有誹謗之嫌，遂對自訴人提出誹謗
      自訴，即非無據，自難謂係憑空捏造而有誣告犯行。此外
      ，復查無其他積極證據足證被告有何自訴人指摘之誣告犯
      行，是被告犯罪嫌疑顯有不足，而有刑事訴訟法第252 條
      第10款之情形，依首揭說明，自應駁回本件自訴。
據上論斷，應依刑事訴訟法第252 條第10款、第326 條第3 項，
裁定如主文。
中　　華　　民　　國　　94　　年　　2 　　月　　3 　　日
　　　　　　　　　刑事第七庭    審判長法　官　梁耀鑌
                                      法  官  林孟皇
                                      法  官  蕭清清
以上正本證明與原本無異。
如不服本裁定，應於送達後5日內，向本院提出抗告狀。
　　　　　　　　　　　　　　　　      書記官　劉麗英
中　　華　　民　　國　　94　　年　　2 　　月　　3 　　日
